臺灣高等法院高雄分院刑事判決　　　 100年度上易字第1009號
上　訴　人
即　被　告　包金龍
上列上訴人因詐欺案件，不服臺灣高雄地方法院100 年度易字第
612 號中華民國100 年8 月24日第一審判決（起訴案號：臺灣高
雄地方法院檢察署100 年度偵字第5519號），提起上訴，本院判
決如下：
     主  文
上訴駁回。
     理  由
一、按不服地方法院之第一審判決而上訴者，須提出上訴書狀，
    並應敘述具體理由，上訴書狀未敘述上訴理由者，應於上訴
    期間屆滿後20日內補提理由書於原審法院。逾期未補提者，
    原審法院應定期間先命補正。但上訴書狀已敘述理由，惟所
    敘述者非屬具體理由，則屬不符上訴之法定程式，由第二審
    法院以其上訴不合法律上程式，判決駁回，不生定期命補正
    之問題，刑事訴訟法第350 條第1 項、第361 條、第362 條
    、第367 條定有明文。
二、次按上開所稱「上訴書狀應敘述具體理由」，係指須就不服
    之判決為具體之指摘而言，如僅泛稱原判決認事用法不當或
    採證違法、判決不公等，均非具體理由（法院辦理刑事訴訟
    案件應行注意事項第162 點參照）；復按所謂具體理由，必
    係依據卷內既有訴訟資料或提出新事證，指摘或表明第一審
    判決有何採證認事、用法或量刑等足以影響判決本旨之不當
    或違法，而構成應予撤銷之具體事由，始克當之（例如：依
    憑證據法則具體指出所採證據何以不具證據能力，或依憑卷
    證資料，明確指出所為證據證明力之判斷如何違背經驗、論
    理法則）；倘僅泛言原判決認定事實錯誤、違背法令、量刑
    失之過重或輕縱，而未依上揭意旨指出具體事由，或形式上
    雖已指出具體事由，然該事由縱使屬實，亦不足以認為原判
    決有何不當或違法者（例如：對不具有調查必要性之證據，
    法院未依聲請調查亦未說明理由，或援用證據不當，但除去
    該證據仍應為同一事實之認定），皆難謂係具體理由，俾與
    第二審上訴制度旨在請求第二審法院撤銷、變更第一審不當
    或違法之判決，以實現個案救濟之立法目的相契合，並節制
    濫行上訴」（最高法院97年度台上字第892 號判決意旨參照
    ）。是如上訴理由書狀並未依據卷內訴訟資料，具體指摘原
    判決認事用法有何違法或不當之情形，即屬上訴未敘述具體
    理由。
三、另按刑之酌減、量定及定執行刑等，為法院依實體法或程序
    法等相關規定，得依職權審酌、自由裁量之事項，不得任意
    指摘，必須具體表明原審判決所為自由裁量之行使，未合乎
    法律之目的，違背內部性界限，而屬權利濫用之違法，或違
    反比例原則、平等原則、公平正義等法則，始足當之，否則
    非屬具體理由，可逕由程序上予以駁回（最高法院71年3 月
    2 日71年度第3 次刑事庭會議決議三之意旨參照）。
四、本件上訴人即被告包金龍（下稱被告）因犯幫助詐欺取財罪
    ，經原審判處有期徒刑陸月，如易科罰金，以新台幣壹仟元
    折算壹日在案。而被告於上訴期間之民國（下同）100 年9
    月6 日向原審法院提出上訴狀，上訴理由略以：「被告因於
    100 年1 月4 日遺失個人之金融存摺、提款卡、密碼等物，
    迨至2 月間發現遺失而前往銀行辦理掛失時，始遭警方以被
    害人受人詐騙將金錢匯至被告所遺失之帳戶而約談被告，被
    告始悉自己所遺失之帳戶已遭不法之徒利用作為犯罪工具等
    情。被告因無法找出侵占被告遺失帳戶存摺、提款卡、密碼
    之人，因此而遭原審法院判處陸個月徒刑在案。惟被告也是
    受害人，被告並未與詐騙集團勾結，且被告平日以油漆工作
    維持全家生計，被告並非無所事事之人。被告對於自己不慎
    遺失上述帳戶遭不法之徒用以犯罪，造成被害人劉桂秀受有
    損失等情，懇請鈞院依法傳喚被害人到庭與被告成立和解，
    並參酌刑法第57條、第59條等規定之一切情狀，將原判決廢
    棄，另為從輕發落之裁判」等語。
五、經查：
  (一)本件被告如何基於幫助他人實施詐欺取財犯罪之不確定故意
    ，於100 年1 月5 日，至高雄市左營區○○○路411 號第一
    銀行左營分行，申請設立帳號為00000000000 號帳戶（下稱
    第一銀行帳戶）並領取存摺、提款卡（起訴書誤載為補發）
    ，旋將提款卡、密碼提供予真實年籍姓名均不詳之詐欺集團
    成員使用。嗣該不詳詐欺集團成員共同意圖為自己不法之所
    有，於100 年1 月5 日20時許，以電話撥打予李業晴，佯稱
    係雅虎奇摩拍賣網站商家，因李業晴之前購物付款方式誤設
    為分期付款，須至提款機操做取消分期付款之設定，李業晴
    不疑有他而陷於錯誤，委由母親劉桂秀協助處理，於同日22
    時34分許，劉桂秀依詐欺集團指示前往自動櫃員機操作，以
    無卡存款方式分別將新臺幣（下同）9 萬9,000 元及1,000
    元存入包金龍所申設上開第一銀行帳戶，遭提領一空之詐欺
    取財犯行等事實，已經原審調查證據後，綜合本件之各項事
    證，依日常生活經驗及論理法則，認被告所辯遺失提款卡各
    節與事實不符，且被告係心智正常之人，在其意思決定自由
    下，將上開帳戶及提款卡、密碼提供予欠缺信賴關係、不相
    識之陌生人，使該帳戶之使用，置於自己實力支配之外，而
    容任他人可恣意為之，其行為可能幫助他人從事詐欺取財之
    財產犯罪，被告顯可預見，且縱令他人持其帳戶當作詐欺取
    財之匯錢工具，亦不違背其本意等，被告有幫助犯詐欺取財
    罪之不確定故意甚明，核原審事實之認定、證據之取捨、得
    心證理由等，均無違誤，亦無違反經驗與論理法則。被告上
    訴意旨，既未舉出新事證，且未依據卷內資料具體指摘原審
    判決有何採證、認事違法或量刑不當之處，空言主張遺失提
    款卡及密碼，致其金融帳戶被詐騙集團利用為犯罪工具，其
    亦係受害人，願與被害人和解云云，核被告此部分之上訴，
    顯未具備「上訴書狀應敘述具體理由」之要件甚明。
  (二)次查，原審就量刑部分，已審酌：「被告將帳戶提供詐騙集
    團成員使用，助長詐騙集團財產犯罪之風氣，致本件被害人
    受騙而匯款，實為當今社會層出不窮之詐財事件發生之根源
    ，造成社會互信受損，且亦因被告提供其帳戶資料，致執法
    人員難以追查該詐騙集團之真實身分，且被告前已曾將帳戶
    提供他人使用，經本院判決有罪確定後執行完畢，竟未能收
    警惕之心，仍隨意將帳戶之提款卡及密碼交予他人使用，迄
    今亦未賠償被害人損失，並參酌被告犯後矢口否認犯行，欠
    缺悔意」等一切情狀，就刑法第57條所規定之量刑事由，均
    已詳加審酌，所量有期徒刑6 月，尚屬罪刑相當，核原審就
    量刑之裁量權行使，合乎法律之目的，且未違背內部性界限
    ，亦未有權利濫用之違法，或違反比例原則、平等原則、公
    平正義等法則，被告上訴意旨徒以其被告對於自己不慎遺失
    上述帳戶遭不法之徒用以犯罪，造成被害人劉桂秀受有損失
    等情，懇請鈞院依法傳喚被害人到庭與被告成立和解，並參
    酌刑法第57條、第59條等規定之一切情狀，另為從輕發落之
    裁判云云，核均未針對原審量刑之裁量，具體指摘有何違法
    或不妥當而有應撤銷改判之理由，是被告此部分之上訴，核
    亦未具備「應敘述具體理由」之要件至明。
六、綜上所述，被告所提出之上訴理由，均非依據卷內既有訴訟
    資料或提出新事證，具體指摘原判決上開採證認事，有何足
    以影響判決本旨之不當或違法，而構成應予撤銷之具體事由
    ，依據首揭說明，被告所提之前述上訴理由，核與刑事訴訟
    法第361 條第2 項所稱「具體理由」顯非相當，其上訴顯屬
    違背法律上之程式，應由本院依同法第367 條前段、第372
    條規定，不經言詞辯論，判決如主文。
中    華    民    國  100     年    10    月    11    日
                刑事第五庭  審判長法  官  曾永宗
                                  法  官  任森銓
                                  法  官  鍾宗霖
以上正本證明與原本無異。
不得上訴。
中    華    民    國  100     年    10    月    11    日
                                  書記官  陳武悅